【裁判字號】    99,訴,416
【裁判日期】    990909
【裁判案由】    毒品危害防制條例
【裁判全文】
臺灣板橋地方法院刑事判決               99年度訴字第416號
公  訴  人  臺灣板橋地方法院檢察署檢察官
被      告  甲○○
選任辯護人  蘇飛健律師
上列被告因違反毒品危害防制條例案件，經檢察官提起公訴（98
年度偵字第31607 號），本院判決如下：
    主  文
甲○○轉讓第一級毒品，累犯，處有期徒刑壹年拾月，扣案行動
電話壹具（含門號0000000000號SIM 卡壹枚）沒收，未扣案轉讓
毒品所得新臺幣貳仟伍佰元沒收，如全部或一部不能沒收時，以
其財產抵償之；又轉讓第一級毒品，累犯，處有期徒刑壹年拾月
，扣案行動電話壹具（含門號0000000000號SIM 卡壹枚）沒收，
未扣案轉讓毒品所得新臺幣貳仟伍佰元沒收，如全部或一部不能
沒收時，以其財產抵償之；又持有第二級毒品，累犯，處有期徒
刑陸月，扣案大麻膏驗餘淨重柒點柒玖公克沒收銷燬之，包裹上
開大麻膏之包裝袋貳個沒收。應執行有期徒刑肆年，扣案大麻膏
驗餘淨重柒點柒玖公克沒收銷燬之，包裹上開大麻膏之包裝袋貳
個、行動電話壹具（含門號0000000000號SIM 卡壹枚）均沒收，
未扣案轉讓毒品所得新臺幣伍仟元沒收，如全部或一部不能沒收
時，以其財產抵償之。
    事  實
一、甲○○前於民國95年間因施用毒品案件，經本院以95年度易
    字第571 號判處有期徒刑6 月確定，嗣於95年10月14日易科
    罰金執行完畢。詎仍不知悔改，明知海洛因係毒品危害防制
    條例第2 條第1 項第1 款所定第一級毒品，不得非法轉讓、
    持有，因其與友人丙○○均沾染施用海洛因之惡習，丙○○
    欲取得較便宜之海洛因，遂託甲○○購買海洛因施用時合資
    購買，甲○○則於向真實姓名年籍不詳、綽號「小哥」之成
    年女子併同購入已分裝為自己及丙○○所需之每包八分之一
    錢（約0.5 公克）海洛因後，竟分別基於轉讓第一級毒品海
    洛因之犯意，而為下列行為：
  (一)於98年10月15日22時16分許，甲○○以其所有之門號000000
    0000號行動電話（以其女友藍雅琪名義申請）撥打予丙○○
    所使用之門號0000000000號行動電話表示其已取得海洛因，
    並約定交付地點，而於同年10月16日0 時32分許後之數分鐘
    ，在臺北縣新莊市○○路與民安路口，依其所取得海洛因之
    原價即1 包重量八分之一錢（約0.5 公克）新臺幣（下同）
    2,500 元，將海洛因1 包轉讓交付予丙○○收受，並取得丙
    ○○交付之價金。
  (二)於98年11月10日1 時49分許，由丙○○以門號0000000000號
    行動電話撥打予甲○○所持用之上開門號0000000000號行動
    電話，約定時間、地點後，於同日3 時10分許，在臺北縣新
    莊市○○路與民安路口，同上開所取得海洛因之原價即1 包
    重量八分之一錢（約0.5 公克）2,500 元，將海洛因1 包轉
    讓交付予丙○○收受，並取得丙○○交付之價金。
二、甲○○明知大麻屬毒品危害防制條例第2 條第2 項第2 款所
    定之第二級毒品，不得持有，竟基於持有第二級毒品大麻之
    犯意，於98年11月10日約19、20時許，在臺北縣板橋市華翠
    大橋附近，以2,000 餘元之價格向真實姓名年籍不詳之外國
    籍人士購入大麻膏2 包（合計驗餘淨重7.79公克，空包裝總
    重0.73公克），並將上開大麻膏置於其在臺北市中山區○○
    ○路○ 段135 巷28號5 樓頂樓加蓋D4室之租屋處內，而非法
    持有之。
三、嗣於98年11月12日16時20分許，因甲○○另涉毒品危害防制
    條例案件，經臺灣板橋地方法院檢察署發布通緝，為警在臺
    北市中山區○○○路○ 段84巷4 弄6 號前緝獲，並由其帶同
    警員至其上開租屋處搜索，共扣得海洛因3 包（總毛重1.22
    公克，合計驗餘淨重0.558 公克）、電子磅秤3 台、行動電
    話3 支、夾鏈袋1 批、分裝勺1 支、大麻膏2 包（合計驗餘
    淨重7.79公克）及甲基安非他命5 包（合計驗餘淨重14.05
    公克）、海洛因殘渣袋1 批及甲基安非他命吸食器1 組（所
    涉施用第一、二級毒品部分，業經本院以99年度訴字第709
    號判決有罪在案）。
四、案經臺北市政府警察局移送臺灣板橋地方法院檢察署檢察官
    偵查起訴。
    理  由
壹、證據能力之認定
一、被告甲○○於警詢中之自白：
    被告於警詢之自白，固據被告於本院審理之初主張係警員先
    繕打內容後令其陳述，與其真意不符云云，惟查，本院勘驗
    被告98年11月13日警詢筆錄之錄音光碟內容時，雖有少許部
    分與錄音內容被告受詢時問題順序不同，惟其陳述之意旨前
    後並無不符，且均係一問一答，並伴隨警員打字復誦被告回
    答之聲音，又除被告表明身體不適要去洗手間有中斷錄音者
    外，其餘均無錄音時序中斷之情形（見本院卷第77頁至第91
    頁），再經傳喚證人即詢問警員乙○○於本院審理時證稱：
    筆錄的製作都是伊問被告回答，同時記載筆錄，除了被告稱
    要上廁所有中斷錄音的情形外，並無其他突發事件中斷筆錄
    製作，被告的女友也有來警局看被告，過程中均是被告自由
    意志下所為之陳述，被告有稱其不舒服的情形，但沒有嚴重
    到像是毒癮發作、精神不濟的情形，而且如果有這樣子的狀
    況，伊等會中斷詢問，被告係自己提供毒品之上手給伊，因
    為伊有對被告表示如果有供出上手查證屬實的話，會有減刑
    的機會，至於被告的女友是否有涉及毒品的案件，這個一定
    是依法律程序來進行，如果沒有涉案，伊等也不會偵辦等語
    明確（見本院卷第105 頁至第105 頁背面），況參諸被告於
    警詢及偵訊中亦表示均係出於其自由意識下之供述，且其於
    偵查中亦陳述並未受警察為不正訊問等語，而其在本院審理
    時亦未足具體釋明承辦員警如何為利誘及脅迫方式取供或是
    說明為何其所為之陳述非出於真意，是本院認其於警詢中之
    供述，應認為有證據能力，合先敘明。
二、證人丙○○於警詢中之陳述：
    按被告以外之人於審判外之言詞或書面陳述，除法律有規定
    者外，不得作為證據，刑事訴訟法第159 條第1 項定有明文
    。本案證人丙○○於警詢中之陳述，對於被告而言，核屬被
    告以外之人於審判外之陳述，且查無合乎刑事訴訟法第159
    條之1 至第同法159 條之5 等條文所規定例外得為證據之情
    形，依前揭條文規定，自不得作為證據。
三、證人丙○○於偵查中之陳述：
    按被告以外之人於偵查中向檢察官所為陳述，除顯有不可信
    之情況者外，得為證據，刑事訴訟法第159 條之1 第2 項定
    有明文。偵查中對被告以外之人（包括證人、鑑定人、告訴
    人、被害人及共同被告等）所為之偵查筆錄，或被告以外之
    人向檢察官所提之書面陳述，性質上均屬傳聞證據。惟現階
    段刑事訴訟法規定檢察官代表國家偵查犯罪、實施公訴，依
    法其有訊問被告、證人及鑑定人之權，證人、鑑定人且須具
    結，而實務運作時，檢察官偵查中向被告以外之人所取得之
    陳述，原則上均能遵守法律規定，不致違法取供，其可信度
    極高，故被告以外之人前於偵查中已具結而為證述，除反對
    該項供述得具有證據能力之一方，已釋明顯有不可信之情況
    外，不宜以該證人未能於審判中接受他造之反對詰問為由，
    即遽指該證人於偵查中之陳述不具證據能力。經查，證人丙
    ○○於98年12月10日檢察官偵查中所為之陳述，就案發情形
    及過程均結證明確，且其亦未表示曾受不法取供之情形，或
    反對該項供述得具有證據能力之陳述，被告、辯護人亦未釋
    明上開供述有何顯不可信之情況，依前開說明，上開證人於
    偵查中之證言具有證據能力。
貳、實體方面
一、轉讓第一級毒品海洛因部分（上開事實欄一部分）
  (一)訊據被告甲○○於警詢、偵查及本院審理時坦承不諱，並有
    證人丙○○於本院審理時證稱：伊有拿錢給被告買海洛因，
    因為伊不熟其他在吸毒的朋友，伊知道被告有辦法，也知道
    被告自己也有在用，所以會拿錢請他幫伊一起拿海洛因會比
    較便宜，伊2 次分別於98年10月16日、98年11月10日都是以
    2,500 元拿八分之一錢，伊都是打電話給被告，跟被告說伊
    要拿東西（毒品），他會跟伊約定時間，被告到伊民安路住
    家附近的富國路時會撥電話給伊，伊再過去拿，伊出2,500
    元託被告去拿會比較便宜等語明確（見本院卷第140 頁至第
    141 頁背面）。又參酌被告自承所持用之門號0000000000號
    行動電話於98年10月15日22時16分許、同日23時52分許、翌
    日（16日）0 時32分許與證人丙○○所持用之門號00000000
    00號行動電話之通話內容略為：「（被告）你還要嗎？要
    8-1 嗎？（丙○○）對啦。（被告）好啦，到了打給你。」
    、「（丙○○）不是說要過來？（被告）10分鐘啦。」、「
    （被告）5 分鐘出來。（丙○○）好。」，及其等以上開門
    號於98年11月10日1 時49分許、同日3 時10分許之通話內容
    略為：「（丙○○）在哪裡？（被告）新莊。（丙○○）到
    這邊多久？（被告）半小時。（丙○○）半小時以內喔，阿
    弄好一點啦！（被告）這樣還不夠好喔。（丙○○）昨天的
    是還好啦。（被告）那變要找別人調了。（丙○○）啊你覺
    得勒？（被告）我抽菸是很好啦。（丙○○）好啦！阿多弄
    一點請我啦！（被告）我每次都有多一點給你。…」、「（
    被告）到了。（丙○○）這麼久。」等語，有被告所持用上
    開行動電話門號之通訊監察譯文各1 份附卷可憑（見98年度
    偵字第31607 號卷第125 頁、第126 頁）。此外，復有被告
    於98年11月12日為警在其臺北市中山區○○○路○ 段135 巷
    28號5 樓頂樓加蓋D4室之租屋處內及其身上查獲其所持用之
    行動電話3 具（其中含門號0000000000號行動電話SIM 卡1
    枚），並有查獲照片8 幀在卷可按（見同上偵卷第50頁至第
    53頁）。足認被告與證人丙○○確實有於上開時間先以前揭
    行動電話門號聯繫交付海洛因事宜後，被告並進而在臺北縣
    新莊市○○路與富國路口交付海洛因之事實。
  (二)至公訴意旨認被告前揭兩次交付海洛因予證人丙○○之舉，
    皆係基於販賣第一級毒品犯意，而先後將海洛因各以2,500
    元之對價販售予證人丙○○，而有販賣第一級毒品之犯嫌等
    語。惟按販賣毒品罪，係指以營利為目的，將毒品販入或將
    之賣出而言（最高法院88年度台上字第3898號判決意旨參照
    ）。倘於有償讓與他人之初，係基於營利之意思，並著手實
    施，而因故無法高於購入原價出售，最後不得不以原價或低
    於原價讓與他人時，仍屬販賣行為。苟始終無營利之意思，
    縱以原價或低於原價有償讓與他人，即難謂為販賣行為，僅
    得以轉讓罪論處（最高法院94年台上字第5317號、93台上字
    第1651號判決意旨參照）。故營利意圖為販賣毒品罪之必要
    構成要件，行為人是否具有營利之意圖而交付毒品予他人，
    須以嚴格之證據證明之，亦即必須有相當之客觀事實，足以
    表徵其主觀意念之遂行性及確實性，始足當之。查本案並無
    任何證據可資佐證被告於購入嗣後交付予證人丙○○之海洛
    因之際，即已有意圖賺取差價以為營利之意思。又依上開被
    告與證人丙○○之通話內容關於被告詢問證人丙○○「你還
    要嘛？」及表示「那變要找別人調了。」等語觀之，足見被
    告所辯：2 次交付毒品，均係證人丙○○請託併買海洛因，
    待被告併同購入後再輾轉交付予丙○○乙節，尚非子虛，而
    被告固然於警詢中供陳：扣案之毒品是伊自己使用及想要拿
    來販賣給他人賺錢的；伊的海洛因毒品係以每錢18,000元之
    代價購的等語，惟其亦於警詢、偵查中供稱：伊還未販賣，
    伊只有幫人家拿海洛因毒品，沒有賺錢的，伊是2,500 元購
    入再向丙○○拿2,500 元等語（見同上偵卷第12頁、第130
    頁），是以其於警詢中就海洛因購入價格之陳述已然不同，
    在無其他積極事證足佐被告於警詢中之陳述時，尚難僅憑此
    部分之供述遽為對被告不利之認定。復被告為警查獲當時所
    扣得之海洛因3 包總重量僅1.22公克（驗前淨重0.56公克）
    ，其數量尚微，而夾鏈袋、電子磅秤、分裝勺等物亦屬一般
    施用毒品之人所常見之物品，參以被告查獲當時亦有施用海
    洛因、甲基安非他命之犯行，並經本院以99年度訴字第709
    號判決有罪在案，有上開案件刑事判決在卷可佐，是上開扣
    案物品，要難認係與販賣毒品有直接關連。況且，在以原價
    甚或低於原價有償轉讓毒品之情形，若未特別指明，轉讓人
    或受轉讓人以「買」或「賣」或「調貨」敘述其等之交易情
    形，並未乖離一般人所理解之中文文義，準此，本案亦無由
    單以證人丙○○於偵查、本院審理中證述伊係分別以2,500
    元向被告「買」毒品之用語，便遽為斷定被告有販賣第一級
    毒品海洛因之行為。檢察官既未積極舉證被告究以何代價購
    入或其購入之際即有轉售牟利之意圖，且依卷存證據均無從
    認定被告取得販售第一級毒品之利益，是被告主觀上具有營
    利意圖之證明程度亦有不足，基於「罪證有疑，利歸被告」
    之原則，尚難遽以販賣毒品之罪名相繩，自當認被告主觀上
    均係基以轉讓第一級毒品海洛因之意思，而轉讓海洛因予證
    人丙○○。
  (三)另證人丁○○固於本院審理時證稱：伊係與被告、丙○○合
    資一起購買毒品，伊與丙○○各出資5,000 元，3 人一起坐
    車向「小哥」購買，「小哥」瘦瘦的不高、係為60幾年次之
    男子云云，惟關於其是否與丙○○共同乘車並合資向「小哥
    」購買海洛因乙節，業據證人丙○○否認上情在卷，且就「
    小哥」之性別亦與被告所陳不符，是其所述顯然不具憑信性
    ，且與本案待證事實無關，自不能採為認定本案犯罪事實之
    證據。
  (四)綜上所述，被告自白其確有於前揭時、地先後兩次轉讓第一
    級海洛因予證人丙○○之犯行，既有上開事證足資佐證，足
    認其自白與事實相符，堪以採信，從而，此部分事證已臻明
    確，被告犯行堪以認定，應依法論科。
二、持有第二級毒品大麻部分（上開事實欄二部分）
    上揭持有第二級毒品大麻膏部分之犯罪事實，業據被告於警
    詢、偵訊及本院審理時坦承不諱，並有黑色硬塊狀物品2 包
    扣案可證。上開黑色硬塊狀物品2 包（合計驗餘淨重7.79公
    克，空包裝總重0.73公克），經送請法務部調查局濫用藥物
    實驗室鑑驗結果，含第二級毒品大麻成分，有該局濫用藥物
    實驗室98年12月16日調科壹字第09823033250 號鑑定書在卷
    可佐（見同上偵卷第157 頁），上述鑑驗結果，係檢驗機關
    本於專業知識及以精密儀器科學檢驗方法所得之結論，自可
    憑信，足見被告自白與事實相符，堪以採信。從而，被告上
    開持有第二級毒品犯行明確，堪以認定。
三、論罪科刑
  (一)核被告甲○○所為，均係犯毒品危害防制條例第8 條第1 項
    之轉讓第一級毒品罪【上開犯罪事實一(一)、(二)部分】及毒品
    危害防制條例第11條第2 項之持有第二級毒品罪【上開犯罪
    事實二部分】。公訴意旨認被告上開2 次交付海洛因予丙○
    ○之行為應依販賣第一級毒品罪處斷，惟被告轉讓第一級毒
    品海洛因予丙○○，並未因此獲得價差而營利，業經本院認
    定如前所述，自應論以轉讓第一級毒品罪，故公訴意旨尚有
    未洽，惟起訴之基本事實相同，爰依法變更起訴法條。被告
    轉讓第一級毒品海洛因前持有海洛因之低度行為，應為轉讓
    之高度行為所吸收，均不另論罪。查被告前於95年間因施用
    毒品案件，經本院以95年度易字第571 號判處有期徒刑6 月
    確定，嗣於95年10月14日易科罰金執行完畢，其受有期徒刑
    執行完畢，於5 年以內故意再犯本件最重本刑為有期徒刑以
    上之上揭3 罪，皆為累犯，均應依刑法第47條第1 項之規定
    ，加重其刑。又被告於偵查及審判中均自白其有轉讓海洛因
    予證人丙○○，依毒品危害防制條例第17條第2 項規定，就
    其所犯轉讓第二級毒品之2 罪均應減輕其刑，並依法先加後
    減之。被告所犯上開3 罪間，犯意各別，行為互殊，應予分
    論併罰。爰審酌被告有麻藥、毒品等前科紀錄，素行非佳，
    為國中畢業之智識程度，其轉讓海洛因予他人施用，足以助
    長吸毒風氣，並戕害他人身心，又向他人購入大麻持有之，
    危害非輕，惟其犯後尚能坦承犯行，態度尚可等一切情狀，
    分別量處如主文所示之刑，並定其應執行之刑。
  (二)扣案被告附掛使用門號0000000000號行動電話1 具（含SIM
    卡1 枚），該門號之登記人固為被告之女友藍雅琪，惟被告
    自承其於97年底起即由其使用，業據其供明在卷（見同上偵
    卷第105 頁），顯係為其個人所有，且為本案轉讓第一級毒
    品犯行所用之聯絡工具，應依毒品危害防制條例第19條第1
    項規定宣告沒收；又本案被告轉讓第一級毒品之對價各為
    2,500 元，均為被告轉讓第一級毒品所得之財物，雖未扣案
    ，仍各應依毒品危害防制條例第19條第1 項規定宣告沒收，
    如全部或一部不能沒收時，以其財產抵償之。扣案大麻膏驗
    餘淨重7.79公克，係屬第二級毒品，應依毒品危害防制條例
    第18條第1 項前段規定沒收銷燬之；包裹上開大麻膏之包裝
    袋2 個，係用以防止大麻膏裸露、潮溼，便於攜帶、持有，
    顯為被告所有供持有第二級毒品所用之物，爰併予依刑法第
    38條第1 項第2 款規定沒收之。
  (三)至扣案之海洛因3 包（驗餘淨重0.558 公克），係被告未及
    施用而遭查獲之毒品，業據其供明在卷（見同上偵卷第106
    頁），且乏積極事證證明與本案轉讓第一級毒品海洛因之犯
    行有直接關連，應由檢察官另行依法聲請宣告沒收銷燬之；
    與其餘扣案之電子磅秤3 台、行動電話2 支、夾鏈袋1 批、
    分裝勺1 支、甲基安非他命5 包（合計驗餘淨重14.05 公克
    ）、海洛因殘渣袋1 批及甲基安非他命吸食器1 組，經被告
    陳明均係供其施用海洛因及甲基安非他命之物等語在卷（見
    同上偵卷第106 頁），且尚乏積極事證證明與本案轉讓第一
    級毒品海洛因及持有第二級毒品大麻等犯行有關，復該甲基
    安非他命5 包（合計驗餘淨重14.05 公克）、海洛因殘渣袋
    1 批及甲基安非他命吸食器1 組，並經本院99年度訴字第
    709 號一案諭知沒收銷燬及沒收在案，爰均不併予宣告沒收
    ，附此敘明。
據上論斷，應依刑事訴訟法第299 條第1 項前段、第300 條，毒
品危害防制條例第8 條第1 項、第11條第1 項、第17條第2 項、
第18條第1 項前段、第19條第1 項，刑法第11條、第47條第1 項
、第51條第5 款、第38條第1 項第2 款，判決如主文。
本案經檢察官陳豐年到庭執行職務
中    華    民    國    99    年    9     月    9     日
                  刑事第十庭  審判長法  官  張江澤
                                    法  官  劉景宜
                                    法  官  陳海寧
以上正本證明與原本無異。
如不服本判決，應於判決送達後10日內敘明上訴理由，向本院提
出上訴狀 (應附繕本) ，上訴於臺灣高等法院。其未敘述上訴理
由者，應於上訴期間屆滿後20日內向本院補提理由書「切勿逕送
上級法院」。
                                    書記官  馮得弟
中    華    民    國    99    年    9     月    17    日
附錄本案論罪科刑法條
毒品危害防制條例第8條
轉讓第一級毒品者，處 1 年以上 7 年以下有期徒刑，得併科新
臺幣 1 百萬元以下罰金。
轉讓第二級毒品者，處 6 月以上 5 年以下有期徒刑，得併科新
臺幣 70 萬元以下罰金。
轉讓第三級毒品者，處 3 年以下有期徒刑，得併科新臺幣 30
萬元以下罰金。
轉讓第四級毒品者，處 1 年以下有期徒刑，得併科新臺幣 10
萬元以下罰金。
前四項之未遂犯罰之。
轉讓毒品達一定數量者，加重其刑至二分之一，其標準由行政院
定之。
毒品危害防制條例第11條
持有第一級毒品者，處 3 年以下有期徒刑、拘役或新臺幣 5 萬
元以下罰金。
持有第二級毒品者，處 2 年以下有期徒刑、拘役或新臺幣 3 萬
元以下罰金。
持有第一級毒品純質淨重十公克以上者，處 1 年以上 7 年以下
有期徒刑，得併科新臺幣 1 百萬元以下罰金。
持有第二級毒品純質淨重二十公克以上者，處 6 月以上 5 年以
下有期徒刑，得併科新臺幣 70 萬元以下罰金。
持有第三級毒品純質淨重二十公克以上者，處 3 年以下有期徒
刑，得併科新臺幣 30 萬元以下罰金。
持有第四級毒品純質淨重二十公克以上者，處 1 年以下有期徒
刑，得併科新臺幣 10 萬元以下罰金。
持有專供製造或施用第一級、第二級毒品之器具者，處 1 年以
下有期徒刑、拘役或新臺幣 1 萬元以下罰金。

司法院資訊處製作；財團法人民間司法改革基金會備份。
